臺灣臺北地方法院刑事裁定　　　　　　　　　　　　　　九十年度自字第二四三號
　　自　訴　人　己○○
　　　　　　　　辛○○
　　共同代理人　羅子武律師
　　被　　　告　丁○○
　　選任辯護人　丁中原律師
　　　　　　　　李采霓律師
　　被　　　告　甲○○
右列被告因偽造文書案件，經自訴人提起自訴，本院裁定如左：
    主  文
自訴駁回。
    理  由
一、自訴意旨略以：被告丁○○與自訴人己○○、辛○○均為福萊爾科技股份有限公
    司（下稱福萊爾公司）之股東，民國八十九年十一月二十一日福萊爾公司召開八
    十九年度股東及董事會議，會中選任被告丁○○為公司新任董事長，但附有被告
    丁○○必須將經營期間營利分配予全體股東之條件，被告丁○○竟未履行，恰因
    此次會議召集程序不符規定，經濟部八十九年十一月三十日經（八九）中字第八
    九五三四０八二號發函命需重新召開股東會，詎被告丁○○即與被告甲○○基於
    偽造文書並行使之犯意聯絡，由被告甲○○偽造不實之八十九年十二月十二日股
    東及董事會議紀錄、並偽造董事出席簽到簿上自訴人己○○、辛○○之署名、印
    文，持向經濟部行使辦理相關工商登記，因認被告二人涉有刑法第二百十六條、
    第二百十條之行使偽造私文書罪。
二、按法院或受命法官得於第一次審判期日前，訊問自訴人、被告及蒐集或調查證據
    ，如認為案件有刑事訴訟法第二百五十二條至第二百五十四條之情形者，得以裁
    定駁回自訴，刑事訴訟法第三百二十六條第一項、第三項定有明文。次按，刑法
    第二百十條偽造私文書罪之成立，需以無文書制作權人假冒他人名義制作為要件
    ，倘該文書制作人係經委託、授權而有權制作該文書，或主觀上認為有經委託、
    授權者，因不該當於構成要件，自不能繩以該條之罪。（最高法院四十七年台上
    字第二二六號判例意旨參照）
三、自訴人認被告丁○○、甲○○犯有行使偽造私文書之罪，無非係以被告丁○○雖
    受選任為公司董事長，然係附有條件，福萊爾公司並無於八十九年十二月十二日
    召開股東及董事會議，竟有八十九年十二月十二日福萊爾公司董事出席簽到簿，
    並向經濟部行使，有經濟部答辯書附卷等為其論據。訊據被告丁○○、甲○○堅
    決否認有何行使偽造私文書之犯行，被告丁○○辯稱：八十九年十一月二十一日
    選任其擔任福萊爾公司董事長時，並無附帶任何條件，八十九年十二月十二日固
    然確實無召開股東及董事會議，之前有收到經濟部八十九年十一月三十日經（八
    九）中字第八九五三四０八二號來函，伊不懂如何處理，就交給負責辦理工商登
    記之被告甲○○全權處理，並沒有具體指示如何處理等語；被告甲○○經本院迭
    次傳訊均未到庭，惟據其先前為證人時所為證述，亦否認有上開犯行，陳稱：伊
    已幫福萊爾公司辦理二年之工商登記，福萊爾公司相關工商登記一向授權伊全權
    處理，八十九年十一月時被告丁○○將八十九年十一月二十一日福萊爾公司之會
    議紀錄傳真過來，要伊去辦，後因伊在主席部分筆誤，福萊爾公司有傳真經濟部
    要求補正函，被告丁○○沒有要求製作股東會議記錄及董事出席簽到簿，是伊自
    行決定叫事務所內的員工簽己○○、辛○○之名字於董事出席簽到簿上，並重新
    製作會議記錄，補辦完後，直接送往經濟部等語。經查：
    (一)福萊爾公司於八十九年十一月二十一日在公司內召開股東及董事會議，董事己○○、辛○○、丁○○，股東庚○○（代理人丙○○）、戊○○、乙○○（後
      更名為曹緯騰）等人與會，會中決議選任丁○○為董事長（原任董事長為自訴
      人辛○○）等情，有卷附福萊爾公司八十九年股東及董事會議記錄附件可稽，
      並為被告丁○○、自訴人所是認，且詢之證人即公司股東曹緯騰、戊○○、丙○○，亦均證稱上情屬實。自訴人己○○另指稱：八十九年十一月二十四日（
      應係同年月二十一日之誤）有跟丁○○約定一些條件即一年來之營運要分紅，
      丁○○並同意收購股權，需於一個月內談妥如何付款把股權收購回去，我們才
      同意變更其為董事長（見本院九十年八月十日訊問筆錄）云云，惟審閱前開股
      東及董事會議記錄附件，在選任董事長項下，並無應附帶何條件或任期應自何
      時開始之記載；況且，證人即公司股東戊○○證稱：當時辛○○任董事長，她
      覺得有名無實，一切都是由丁○○在負責，所以她想退股，要丁○○買回其股
      份，但因當時無法達到共識，當時陰律師一直說要趕時間，律師說要先確定人
      選，銀行那方面貸款才能趕快辦下來，我們當時都同意由丁○○擔任董事長，
      陰律師離開後，我們還繼續開會，在討論要丁○○把我們的股份都買回去，丁○○說一個月會給我們答案，但就不了了之（見本院九十年十二月二十六日訊
      問筆錄）等語，證人即公司股東丙○○則證稱：當時決議沒有說丁○○若沒做
      到此條件，即不可當董事長（同上開訊問筆錄）等語，併同斟酌自訴意旨及自
      訴人己○○前開陳述內容，全體董事既已於當日同意由被告丁○○出任董事長
      ，縱令要求被告丁○○應於其後一定期限內談妥股權轉讓或分配營利，亦核屬
      負擔而非條件，對於被告丁○○已受選任為董事長之效力，並不生影響，是福
      萊爾公司自得依前開會議決議內容，辦理公司董事長變更登記相關事宜。
    (二)次查，福萊爾公司自八十七年十月一日設立時起，至八十九年十一月二十一日
      止，除前開會議外，先前從未召開過股東及董事會議，包含變更董事長在內之
      相關工商登記事宜，一向均授權由被告丁○○全權處理等情，業據自訴人辛○○、己○○陳述明確（見本院九十年十二月二十六日訊問筆錄），且證人即股
      東曹緯騰、戊○○、股東庚○○之夫丙○○亦均為如上證述（同上開訊問筆錄
      ）；又，於八十九年十一月二十一日股東及董事會議召開時，並無特別議決相
      關工商登記等行政事宜應如何處理，仍由丁○○全權處理等情，亦經證人即股
      東曹緯騰、戊○○、股東庚○○之夫丙○○證述屬實（同上開訊問筆錄），是
      被告丁○○於八十九年十一月二十一日股東及董事會議召開後，委託被告甲○○辦理相關變更登記，被告甲○○於八十九年十一月二十五日檢具相關文件，
      向經濟部申請變更登記，核係有權製作相關文書，應無疑義。
    (三)再查，經濟部嗣因認福萊爾公司八十九年十一月二十四日（按應係同年月二十
      一日之誤）股東會議召集程序不合法，要求應於文到後十一日後重新召開股東
      會及董事會，被告甲○○遂重新提出八十九年十二月十二日之股東臨時會議記
      錄、董事會議記錄、董事出席簽到簿，再向經濟部申請變更登記等情，業據被
      告甲○○坦認如前，復有經濟部八十九年十一月三十日經（八九）中字第八九
      五三四０八二號函、福萊爾公司設立登記案卷在卷可稽；又福萊爾公司並無於
      八十九年十二月十二日召開股東及董事會議，亦由丁○○、自訴人己○○、辛○○、證人曹緯騰、戊○○、丙○○供、證述無訛。雖八十九年十二月十二日
      並無實際召開會議，然審諸福萊爾公司設立登記案卷內八十九年十一月二十四
      日、同年十二月十二日二次董事會議記錄，其中記載事項完全相同（均為選任
      丁○○為公司董事長），併參照經濟部前開要求補正之函文內容，應認八十九
      年十二月十二日之股東會議、董事會議記錄、董事出席簽到簿等文件，顯係為
      補正八十九年十一月二十一日會議召開程序疏漏而為；再斟酌福萊爾公司向來
      不召開股東、董事會議，均授權被告丁○○、甲○○辦理相關登記之情，及被
      告丁○○縱令有於八十九年十一月二十一日會議中承諾於一個月內談妥股權買
      回，於被告甲○○製作八十九年十二月十二日之股東、董事會議記錄、董事出
      席簽到簿時，亦尚未達一個月之期限，被告丁○○自無擔憂其未能履行上開負
      擔致影響其董事長職位之必要，則被告丁○○既屬合法選任之董事長，其因召
      集程序存有瑕疵，逕自委託被告甲○○補正，而被告甲○○即沿用前例，重新
      製作八十九年十二月十二日之股東、董事會議記錄、董事出席簽到簿後辦理登
      記，即便文件內容非屬真實，亦尚難認被告二人有何偽造私文書並持以行使之
      犯罪故意可言。
四、綜上所述，被告丁○○業經福萊爾公司董事於八十九年十一月二十一日選任為該
    公司之董事長，並授權其委託被告甲○○辦理相關公司變更登記事項，此次登記
    申請因程序瑕疵遭經濟部駁回，被告甲○○遂重新製作八十九年十二月十二日之
    股東會議、董事會議紀錄、董事出席簽到簿等文件，再向經濟部申請獲准，雖福
    萊爾公司確無於八十九年十二月十二日召開股東及董事會議，然參酌該公司往常
    均未召開股東及董事會議，相關變更登記申請始終均由被告丁○○委託被告甲○○辦理之情，及八十九年十二月十二日之董事會議內容與同年十一月二十一日之
    董事會議內容完全一致之事實，應認被告丁○○、甲○○僅係依循往例，為補正
    八十九年十一月二十一日之會議程序瑕疵，方製作八十九年十二月十二日之股東
    會議、董事會議紀錄、董事出席簽到簿，渠等主觀上既認為有上開文書制作權，
    應無犯罪之故意，此外，復查無其他積極證據足認被告有自訴意旨所載犯行，應
    認被告犯罪嫌疑尚有不足，揆諸前揭說明，自應駁回自訴。
據上論斷，依刑事訴訟法第三百二十六條第三項、第二百五十二條第十款，裁定如主
文。
中      華      民      國    九十一    年      二      月     二十     日
                  臺灣臺北地方法院刑事第八庭
                                          審判長法  官  王淑滿
                                                法  官  宋松璟
                                                法  官  張永宏
右正本證明與原本無異。
如不服本裁定，應於裁定送達後五日內向本院提出抗告狀。
                                                書記官  高永珍
中      華      民      國    九十一    年     二       月    二十      日
